臺中高等行政法院判決　　　　　　　　　　　　　　　九十年度訴字第一四八五號
　　　　　　　　　　　　　　　.
　　原　　　告　威達有線電視事業股份有限公司
　　　　　　　　（原名：大平有線電視事業股份有限公司）
　　代　表　人　甲○○
　　訴訟代理人　杜立兆律師
　　複　代理人　林家進律師
　　被　　　告　臺中縣政府
　　代　表　人　乙○○
　　訴訟代理人　丙○○
右當事人間因有線廣播電視法事件，原告不服行政院新聞局中華民國九十年八月六日
九○聞訴字第一○五○二號訴願決定，提起行政訴訟。本院判決如左︰
　　主  文
原告之訴駁回。
訴訟費用由原告負擔。
　　事  實
壹、事實概要：原告所經營之有線廣播電視系統自民國（下同）九十年三月二十一日
    大幅停止播送二十餘個頻道節目訊號及縮減部分頻道，有損收視戶權益。被告事
    前分別以九十年二月二十七日九十府新行字第五七八○八號函、九十年三月九日
    九十府新行字第六八一九○號函、九十年三月十四日府新行字第六八六二八號函
    、九十年三月十五日九十府新行字第七三九八○號函及九十年三月十六日九十府
    新行字第七二八八四號函原告應立即改正，恢復節目之正常播出，或為其他必要
    之措施，避免收視戶權益受損，均未獲改善，惟自九十年三月二十一日仍大幅更
    動二十餘個頻道節目內容及縮減部分頻道，影響收視戶權益甚鉅，被告認為原告
    已違反有線廣播電視法第六十條之規定，乃於九十年三月二十二日以府新行字第
    八二四○號處分書，依違反有線廣播電視法第六十六條第十款規定，處以罰鍰新
    台幣（下同）五十萬元，並通知應立即改正或為其他必要措施，原告不服，提起
    訴願，亦遭決定駁回，遂提起本件行政訴訟。
貳、兩造之聲明及陳述：
一、原告部分：
  (一)聲明：求為判決撤銷訴願決定及原處分。
  (二)陳述：
    (1)按「為促進有線廣播電視事業之健全發展，保障公眾視聽之權責，增進社會福
      祉，特制定本法。」有線廣播電視法（簡稱廣電法）第一條定有明文。核上開
      廣電法開宗明義已指出，廣電事業為公眾社會事業，無論上游頻道商或下游系
      統業者所有措施，悉以社會大眾之福祉為最高指導原則。
    (2)查，原告九十年度與頻道商授權合約問題，自八十九年十二月起即陸續洽談，
      雙方主要為授權費多寡意見不一，至九十年三月二十日雙方仍在磋商。
    (3)訴願機關既認頻道商與系統業者無論是節目授權或廣告開口均是商業範疇，訴
      願機關不便介入云云。然廣電業為公眾事業攸關社人民福祉，在此最高原則下
      ，頻道商縱不同意原告所出授權費，理應循司法途徑經民事法庭向原告請求。
      斷不能任由頻道商挾其控制資源之利器，以所求不遂為由，恣意斷訊，以影響
      公眾視聽，此為廣電法最高基本原則。
    (4)茲查，被告機關及訴願機關昧於廣電法第一條之最重要之立法原則，又未究事
      實之真相，驟對原告採重罰方式，認事用法顯有違誤。
    (5)原告九十年三月二十三日九○大平字第○○二六號致被告機關函，其意旨，無
      非係指被告之上級機關行政院新聞局認為「有線廣播電視法對於系統經營者與
      頻道供應者之商業行為並不管制：：」，且九十年三月二十日原告尚與頻道供
      應商談判九十年供片合約等問題，乃頻道商在未明確答覆原告前，竟率爾於次
      日三月二十一日對原告大規模斷訊，其責任應非原告：：云云。
    (6)茲查，被告機關自九十年二月二十七日至九十年三月十六日，雖曾五次通知原
      告（如處分書事實）。但九十年三月二十日頻道商仍與原告洽商，竟於次日對
      原告大規模斷訊，且新聞局亦認為系統經營者與頻道供應者之商業行為並不管
      制，既不管制又要處罰，既與原告仍在談判中忽爾斷訊。凡此種種，益證是公
      權力袒護頻道商之做法，顯有可議。
二、被告部分：被告經合法通知，未於言詞辯論期日到庭，據其提出之書狀所為之聲
    明及陳述如左：
  (一)聲明：(1)請求駁回原告之訴。(2)訴訟費用由原告負擔。
  (二)陳述：
    (1)依有線廣播電視法第六十條規定：「主管機關認為有線廣播電視營運不當，有
      損訂戶權益情事或損害之虞者，應通知系統經營者限期改正或為其他必要措施
      。」違反者依同法第六十六條第十款規定：處以新台幣五萬元以上五十萬元以
      下罰鍰，並通知限期改正，限期不改正者，又依同法第六十七條第一項第一款
      規定﹕處以新台幣十萬元以上一百萬元以下罰鍰，並通知限期改正，逾期不改
      正者，得按次連續處罰。
    (2)原告起訴意旨謂：按「為促進有線廣播電視事業之健全發展，保障公眾視聽
      之權責，增進社會福祉，特制定本法。」有線廣播電視法（簡稱廣電法）第一
      條定有明文。核上開廣電法開宗明義已指出，廣電事業為公眾社會事業，無論
      上游頻道商或下游系統業者所有措施，悉以社會大眾之福祉為最高指導原則。
      查，原告九十年度與頻道商授權合約問題，自八十九年十二月起即陸續洽談
      ，雙方主要為授權費多寡意見不一，至九十年三月二十日雙方仍在磋商。訴
      願機關既認頻道商與系統業者無論是節目授權或廣告開口均是商業範疇，訴願
      機關不便介入云云。然廣電業為公眾事業攸關社人民福祉，在此最高原則下，
      頻道商縱不同意原告所出授權費，理應循司法途徑經民事法庭向原告請求。斷
      不能任由頻道商挾其控制資源之利器，以所求不遂為由，恣意斷訊，以影響公
      眾視聽，此為廣電法最高基本原則。茲查，被告機關及訴願機關昧於廣電法
      第一條之最重要之立法原則，又未究事實之真相，驟對原告採重罰方式，認事
      用法顯有違誤。
    (3)被告曾以九十年二月二十七日九十府新行字第八五七八○八號函、九十年三月
      九日九十府新行字第六八一九○號函、九十年三月十四日九十府新行字第六八
      六一六號函、九十年三月十五日府新行字第七三九八○號函、九十年三月十六
      日九十府新行字第八七二八八四號函共計五次函通知系統經營者限期改正或為
      其他必要措施，原告仍自九十年三月二十一日起大幅更動二十餘頻道內容及縮
      減部分頻道，嚴重影響收視戶權益，案經被告九十年三月二十一日側錄有線電
      視播送節目內容作業紀錄表辦理。原告之行為顯已違反有線廣播電視法第六十
      條規定，經被告審查認為不改正或為其他必要措施屬實，依同法第六十六條第
      十款規定處以罰鍰新台幣五十萬元並應立即改正，於法並無不合。
    (4)原告九十年三月二十日起陸續部分頻道播送，被告事前之處理程序、九十
      年三月二十一日民眾電話反映影響收視權益紀錄表可查、九十年三月二十一
      日起大幅更動二十餘個頻道節目及縮減部分頻道替代疑義案，函行政院新聞局
      九十年四月二日九○正廣五字第○四一四七號函示，所列包括「新朝日」等頻
      道，均經行政院新聞局許可在案，另依被告所檢送頻道對照表，除四十九頻道
      「全日通Ｚ頻道」與新朝日頻道、第六十頻道「ＨＢＯ」、第六十四頻道「Ｃ
      ＩＮＥＭＡＸ」與「ＭＥＧＡ電影台」性質相近外，其餘均不相符，又該公司
      將同一套節目同時安排於二個以上播送，以虛增頻道數之作法，有欺騙之嫌、
      九十年三月二十二日召開被告有線廣播電視臨時費率委員會決議認為大平有
      線電視公司所提之補償措施內容空洞，不予備查，以上之佐證資料，本屬原告
      營運不當，有嚴重損害訂戶權益之情事。
    (5)次查，媒體為一社會公器，媒體傳播之影響無遠弗屆，身為傳播業者自應承擔
      相對之社會責任，對其營運不當有損害訂戶權益情事，亦應符合法律規定、社
      會規範而善盡自律之社會責任，其所播送之節目或廣告自應符合有線廣播電視
      法相關規定，原告為大眾傅播業者，對社會影響力甚鉅，原告對其頻道播送主
      管機關認為有營運不當有損害訂戶權益情事，其行為違反有線廣播電視法，自
      應就其違法部分負其行政法上責任，原告所辯重罰，核不足採，被告原處分係
      依法核處，認事用法並無不當，自應予以維持，請駁回原告之訴。
　　理  由
一、原告原名稱為「大平有線電視事業股份有限公司」，於九十年十月二十六日已經
    核准變更登記為「威達有線電視事業股份有限公司」（見本院卷第九十頁原告所
    提之股份有限公司變更登記表），先予敘明；又本件被告經合法通知，未於言詞
    辯論期日到場，核無民事訴訟法第三百八十六條所列各情形，爰依原告之聲請由
    其一造辯論而為判決。
二、按「主管機關認為有線廣播電視營運不當，有損害訂戶權益情事或損害之虞者，
    應通知系統經營者限期改正或為其他必要之措施。」為有線廣播電視法第六十條
    所明定，而未依主管機關之通知改正或為其他必要之措施者，依同法第六十六條
    第十款規定處新台幣五萬元以上五十萬元以下罰鍰，並通知限期改正。
三、本件原告係有線電視系統經營者，其九十年度之費率經主管機關按上年度該公司
    提供之頻道品質予以核定，因授權費爭議至九十年三月二十日仍無法與頻道供應
    者完成協議，其間，經被告於九十年二月二十七日九十府新行字第八五七八○八
    號函、九十年三月九日九十府新行字第六八一九○號函、九十年三月十四日九十
    府新行字第六八六一六號函、九十年三月十五日府新行字第七三九八○號函、九
    十年三月十六日九十府新行字第八七二八八四號函共計五次函通知原告立即改正
    ，恢復節目之正常播出，或為其他必要之措施，避免收視戶權益受損，但均未獲
    改善，更自九十年三月二十一日因部分頻道商不願繼續提供頻道訊號而遭斷訊，
    原告大幅更動二十餘個頻道節目內容及縮減部分頻道，所提供部分斷訊頻道之替
    代頻道，其性質多不相符，甚至有將同一套節目同時安排於二個以上頻道播送之
    情事，為原告所不爭執，並有上開函、台中縣政府側錄有線電視播送系統播送節
    目內容作業紀錄表、收視民眾反應紀錄表及行政院新聞局九十年四月二日正廣五
    字第四一四七號對台中縣政府查詢有關替代頻道性質之回函影本附卷可稽（見本
    院卷第二十六頁至第三十六頁、第四十頁至第六十五頁），原告有損收視戶權益
    情節重大違規事實，足以認定，被告依首揭規定予以處罰，並無違誤。
四、原告雖起訴主張：原告九十年度與頻道商授權合約問題，自八十九年十二月起即
    陸續洽談，雙方主要為授權費多寡意見不一，至九十年三月二十日雙方仍在磋商
    。廣電法開宗明義已指出，廣電事業為公眾社會事業，無論上游頻道商或下游系
    統業者所有措施，悉以社會大眾之福祉為最高指導原則。且訴願機關之新聞局既
    認頻道商與系統業者無論是節目授權或廣告開口均是商業範疇，訴願機關不便介
    入。然廣電業為公眾事業攸關社會人民福祉，在此最高原則下，頻道商縱不同意
    原告所出授權費，理應循司法途徑經民事法庭向原告請求，斷不能任由頻道商挾
    其控制資源之利器，以所求不遂為由，恣意斷訊，以影響公眾視聽。被告自九十
    年二月二十七日至九十年三月十六日，雖曾五次通知原告，但九十年三月二十日
    頻道商仍與原告洽商，竟於次日對原告大規模斷訊，且新聞局亦認為系統經營者
    與頻道供應者之商業行為並不管制，既不管制又要處罰，頻道商與原告仍在談判
    中卻忽爾斷訊，益證是公權力袒護頻道商之做法，顯有可議云云。然查：
  (一)原告取得有線廣播電視系統經營者之營運許可，應以收視訂戶之權益保護為其服
    務要旨，未能戮力排除授權之爭議，被告多次要求限期改正或為其他必要之措施
    ，卻均未獲改善，已如前述。
  (二)原告未顧及收視訂戶之權益，在年度契約將過四分之一之際，仍無法提供穩定及
    同品質的服務，造成民眾權益之損害已成事實，無論其與頻道商授權之爭議為何
    ，自不能脫免其責任，雖原告有與頻道商陸續在搓商，然未能立即改善，且所提
    出相關因應措施（優惠措施），亦未能獲得主管機關之被告同意備查，此亦有被
    告九十年三月二十三日九十府行新字第八二三三四號函附於本院卷可參（見本院
    卷第六十六頁），原告所主張處罰達最高顯係重罰，所辯尚不足採信。
五、綜上所述，原告所辯，不足採信，原處分依法核處並無不當，訴願機關予以維持
    ，亦無不合，原告起訴訴請撤銷原處分及訴願決定，為無理由，應予駁回。
據上論結，本件原告之訴為無理由，依行政訴訟法第一百九十五條第一項後段、第九
十八條第三項前段、第二百十八條、民事訴訟法第三百八十五條第一項前段，判決如
主文。
中　　華　　民　　國　　　九十一　　  年　　　四　　　月 　　 十一 　　 日
                 臺 中 高 等 行 政 法 院 第 三 庭
                                審 判 長 法     官　王 茂 修
                                         法     官　黃 淑 玲
                                         法     官　莊 金 昌
正本證明與原本無異。
如不服本判決，應於判決送達後二十日內向本院提出上訴書狀，其未表明上訴理由者
，應於提起上訴後二十日內向本院提出上訴理由書（須依對造人數附具繕本）；如於
本判決宣示或公告後送達前提起上訴者，應於判決送達後二十日內補提上訴理由書（
須附繕本）。未表明上訴理由者，逕以裁定駁回。
提起上訴應預繳送達用雙掛號郵票拾份（每份三十四元）。
中　　華　　民　　國　　　九十一　　  年　　　四　　　月 　　 十一 　　 日
　　　　　　　　　　　　　　　　　　　　 法院書記官　蔡宗融
